【裁判字號】    91,訴,68
【裁判日期】    920318
【裁判案由】    侵權行為損害賠償
【裁判全文】
臺灣高等法院民事判決  九十一年度訴字第六八號
    原      告  乙○○
                甲○○
    共      同
    訴訟代理人  舒正本律師
    複  代理人  陳信宏律師
    被      告  丙○○
右當事人間因原告提起刑事附帶民事訴訟，請求侵權行為損害賠償事件，經本院刑事
庭裁定移送，爰判決如左：
    主      文
被告應給付原告乙○○新臺幣壹佰零肆萬元，給付原告甲○○新台幣陸拾萬元，及均
自九十一年八月一日起，至清償日止，按年息百分之五計算之利息。
原告其餘之訴駁回。
訴訟費用由被告負擔二分之一，餘由原告負擔。
本判決第一項於原告乙○○以新臺幣拾肆萬柒仟元、原告甲○○以新台幣貳拾萬元
為被告供擔保後，得假執行。
原告其餘假執行之聲請駁回。
    事      實
甲、原告方面：
一、聲明：
  (一)被告應給付原告乙○○新台幣（下同）一百九十六萬六千元、原告甲○○一百五
    十萬元及自附帶民事訴訟起訴狀繕本送達翌日起至清償日止，按年息百分之五計
    算之利息。
  (二)願供擔保聲請宣告假執行。
二、陳述：
  (一)被害人楊碧娥為原告之母親，於民國（下同）九十年九月三十日，被告為與楊碧
    娥談判和好，而楊碧娥堅持斷絕往來，乃於同日下午七時許，預藏黃色刀柄水果
    刀一把在上衣內側口袋，至楊碧娥承租之基隆市○○路十巷十一號，因談判不成
    ，基於殺人犯意，朝楊碧娥胸、腹部猛刺數刀，楊碧娥被刺後倒地呻吟，被告旋
    即持水果刀朝自己雙手手腕切割，意圖自盡，嗣在房間外之林美珠聞聲後報警，
    將被告及楊碧娥送醫急救，楊碧娥到院前即因大量出血，休克死亡，被告經急救
    後已無大礙，被告之殺人犯行，業經本院刑事庭以九十一年度上訴字第一八三○
    號判決，判處十五年有期徒刑在案。
  (二)原告為被害人楊碧娥之子，原告乙○○為楊碧娥支出殯葬費四十六萬六千元，且
    楊碧娥於七十三年間與原告之父親離婚後，迄被害死亡為止，十七年來為扶養原
    告兄弟，含辛茹苦，母子三人相互扶持，感情甚篤，而楊碧娥被害時，僅四十八
    歲，按國人平均餘命尚有三十年，惟突遭被告故意殺害喪失生命，對原告而言悲
    痛逾恆，原告自得向被告請求非財產上之損害賠償。
乙、被告方面：被告未於準備程序及言詞辯論期日到場，惟提出書狀一紙為陳述。
一、聲明：駁回原告之訴。
二、陳述：被告因一時失去理智，鑄下大錯，心中極為難過，此生亦將永難心安，對
    原告實感歉意，惟被告年事已高，又為心臟病等重症所苦，無業亦無積蓄，生活
    及醫療費用已捉襟見肘，況十五年之重刑執行在即，實不知如何賠償原告之損害
    。
    理    由
一、本件被告未於言詞辯論期日到場，核無民事訴訟法第三百八十六條所列各款之情
    形，爰依原告之聲請，由其一造辯論而為判決。
二、原告起訴主張：被告基於殺人之故意，於九十年九月三十日，在基隆市○○路十
    巷十一號殺害楊碧娥，致其死亡，原告為楊碧娥之子，爰依民法第一百八十四條
    第一項、第一百九十二條第一項、第一百九十四條之規定，求為命被告給付原告
    乙○○、甲○○精神慰撫金各一百五十萬元及殯葬費八十萬元，並法定遲延利息
    。原告乙○○嗣減縮殯葬費之請求為四十六萬六千元（殯葬費原請求給付甲○○
    ，嗣提出單據為乙○○，改為請求給付乙○○）。被告則以：被告因一時失去理
    智，鑄下大錯，心中極為難過，此生亦將永難心安，對原告實感歉意，惟被告年
    事已高，又為心臟病等重症所苦，無業亦無積蓄，生活及醫療費用已捉襟見肘，
    況十五年之重刑執行在即，實不知如何賠償原告之損害等語，資為抗辯。
三、本件原告主張：於九十年九月三十日，被告因與楊碧娥談判和好不成，乃於同日
    下午七時許，至楊碧娥承租之基隆市○○路十巷十一號，基於殺人犯意，猛刺楊
    碧娥胸部，致大量出血，休克死亡，被告殺人犯行，合於侵權行為之事實，業據
    被告提出書狀一份陳稱「因一時失去理智，鑄下大錯，心中極為難過，此生亦將
    永難心安，對原告實感歉意」等語，且刑事偵審時於警訊、偵查及地方法院審理
    中被告袒承殺人之事實（見附卷之基隆市警察局第一分局基警分一刑字第二一六
    七號案卷九十年十月一日詢問筆錄、臺灣基隆地方法院檢察署九十年度偵字第四
    一一五號案卷九十年十月二日訊問筆錄、原審九十年度聲羈字第九四號案卷同日
    筆錄），核與在場之證人林美珠證述情節相符（見台灣基隆地方法院九十一年度
    重訴字第一號卷九十一年一月二十二日及本院九十一年度上訴字第一八三○號卷
    九十一年七月三十一日筆錄），並經臺灣基隆地方法院檢察署檢察官督同法醫師
    到場相驗、解剖並鑑定死因屬實，製有勘驗筆錄、相驗屍體證明書、驗斷書、法
    務部法醫研究所鑑定書等附卷足憑，本件刑事部分並經本院九十一年上訴字第一
    八三○號刑事判決認定，且判處罪刑在案，被告侵權之事實堪以認定。
四、按「因故意或過失，不法侵害他人之權利者，負損害賠償責任。」「不法侵害他
    人致死者，對於支出醫療及增加生活上需要之費用或殯葬費之人，亦應負損害賠
    償責任。」「不法侵害他人致死者，被害人之父、母、子、女及配偶，雖非財產
    上之損害，亦得請求賠償相當之金額。」民法第一百八十四條第一項前段、第一
    百九十二條第一項、第一百九十四條定有明文。原告乙○○、甲○○等皆係被害
    人楊碧娥之成年子女，此有
    ，對於原告因而應負賠償責任。
五、茲所應審酌者，為原告所得請求被告賠償之金額，爰分述如左：
  (一)殯葬費四十六萬六千元部分：查其中樂隊一萬八千元、電子琴八千元，係以生者
    為中心，非以死者之喪葬所必要費用，自與被告賠償責任無關；其餘治喪費用，
    業據原告提出治喪費用計價單、基隆市立殯儀館、桃園市殯儀管理所收據及佛光
    山桃園大溪和平禪寺收據各附卷可稽，均屬殯葬費用必要之支出，被告自應賠償
    。故原告乙○○就殯葬費之請求在四十四萬元內為有理由，逾此其請求為無理由
    。
  (二)精神慰藉金：查被害人為原告之母親，被害人死亡致原告等肉體、精神確受極大
    痛苦，本院斟酌被害人楊碧娥於七十三年間與原告之父王秀夫離婚，扶養原告兄
    弟二人長大，遭被告故意殺害喪失生命，乙○○受僱司機工作月薪二萬餘元、原
    告甲○○則受僱擔任臨時工人，被告則無業並無積蓄等兩造之身分、地位、經濟
    能力等一切情狀，認為原告各自請求一百萬五十元，尚嫌過高，應予核減為各自
    得請求六十萬元，方屬公允，逾此數額之請求，為無理由。
  (三)從而，原告基於侵權行為之損害賠償請求權，請求被告賠償原告乙○○一百零四
    萬元，請求被告賠償原告甲○○六十萬元，及均自起訴狀繕本送達翌日即九十一
    年八月一日起，至清償日止，依法定利率計算之遲延利息部分，洵屬正當，應予
    准許。逾此部分所為之請求，為無理由，應予駁回。
六、假執行之宣告：
    原告陳明願供擔保，聲請宣告假執行，經核其勝訴部分，合於法律規定，酌定相
    當擔保金額宣告之；其餘假執行之聲請，因訴之駁回而失所附麗，不予准許。
七、結論：本件原告之訴，為一部有理由，一部無理由，依民事訴訟法第七十九條但
    書、第八十五條第一項前段、第四百六十三條、第三百八十五條第一項前段、第
    三百九十條第二項，判決如主文。
中      華      民      國    九十二    年      三      月      十八    日
                                    民事第二庭
                                          審判長法  官  許  正  順
                                                法  官  翁  昭  蓉
                                                法  官  黃  嘉  烈
右正本係照原本作成。
上訴金額超過一百五十萬元者如不服本判決，應於收受送達後二十日內向本院提出上
訴書狀，其未表明上訴理由者，應於提出上訴後二十日內向本院補提理由書狀（均須
按他造當事人之人數附繕本）上訴時應提出委任律師或具有律師資格之人之委任狀；
委任有律師資格者，另應附具律師資格證書及釋明委任人與受任人有民事訴訟法第四
百六十六條之一第一項但書或第二項（詳附註）所定關係之釋明文書影本。
中      華      民      國    九十二    年      三      月      十九    日
                                                書記官  倪  淑  芳
附註：
民事訴訟法第四百六十六條之一（第一項、第二項）：
對於第二審判決上訴，上訴人應委任律師為訴訟代理人。但上訴人或其他法定代理人
具有律師資格者，不在此限。
上訴人之配偶、三親等內之血親、二親等內之姻親，或上訴人為法人、中央或地方機
關時，其所屬專任人員具有律師資格並經法院認為適當者，亦得為第三審訴訟代理人
。


司法院資訊處製作；財團法人民間司法改革基金會備份。
